臺灣臺中地方法院刑事裁定
111年度單禁沒字第685號
聲  請  人  臺灣臺中地方檢察署檢察官
被      告  羅安順


上列聲請人因被告違反毒品危害防制條例案件（110 年度毒偵字
第3981號），聲請單獨宣告沒收（111 年度聲沒字第561號），
本院裁定如下：
    主    文
扣案如附表編號1至3所示之物均沒收銷燬之；扣案如附表編號4
所示之物沒收之。
    理    由
一、聲請意旨略以：被告羅安順於民國110年11月14日凌晨2、3
    時許，在臺中市○○區○○路00號5樓之1之前居所内，以燒烤玻
    璃球吸食煙霧之方式，施用第二級毒品甲基安非他命1次，
    再以將海洛因摻入香菸中抽吸之方式，施用第一級毒品海洛
    因1次。嗣於同日6時40分許，為警持本院核發之搜索票在上
    址執行搜索，當場扣得被告所有之第一級毒品海洛因1包（
    驗餘淨重1.77公克，純度25.97%，純質淨重0.46公克，詳11
    1年度毒保字第14號）、無法與其内殘留之第一級毒品海洛
    因完全析離殘渣袋1只（其内殘留第一級毒品海洛因之驗前
    淨重0.0023公克，驗餘檢品用罄，僅餘殘渣袋，詳111年度
    保管字第6號）、第二級毒品甲基安非他命2包【總毛重0.92
    公克，抽驗1包（編號B0000000)，驗前總淨重0.1960公克、
    驗餘總淨重0.1859公克，詳111年度安保字第1號】、玻璃球
    1個（詳111年度保管字第6號）等物，復經警徵得其同意採
    集其尿液送驗，檢驗結果呈甲基安非他命、安非他命、可待
    因、嗎啡陽性反應，而認被告涉犯毒品危害防制條例第10條
    第1項之施用第一級毒品、同條例第10條第2項之施用第二級
    毒品等罪嫌，業經臺灣臺中地方檢察署檢察官於111年7月11
    日以110年度毒偵字第3981號、111年度毒偵緝字第341號為
    不起訴之處分，有該不起訴處分書在卷足稽。然扣案之上開
    第一級毒品海洛因1包、第二級毒品甲基安非他命2包及殘渣
    袋1只等物經送檢驗，檢驗結果分別呈第一級毒品海洛因、
    第二級毒品甲基安非他命陽性反應等情，有法務部調查局濫
    用藥物實驗室111年1月26日鑑定書、衛生福利部草屯療養院
    110年11月18日草療鑑字第1101100448號鑑驗書各1份附卷足
    證，堪認前開物品均屬違禁物，又上開扣案之玻璃球係施用
    第二級毒品之器具，爰依刑法第40條第2項、毒品危害防制
    條例第18條第1項前段規定及司法院18年院字第67號、30年
    院字第2169號解釋，單獨聲請宣告沒收等語。
二、按違禁物或專科沒收之物得單獨宣告沒收；查獲之第一級、
    第二級毒品及專供製造或施用第一級、第二級毒品之器具，
    不問屬於犯罪行為人與否，均沒收銷燬之，刑法第40條第2 
    項及毒品危害防制條例第18條第1 項前段分別定有明文。次
    按供犯罪所用、犯罪預備之物或犯罪所生之物，屬於犯罪行
    為人者，得沒收之；刑法第38條第2 項之物，因事實上或法
    律上原因未能追訴犯罪行為人之犯罪或判決有罪者，得單獨
    宣告沒收，刑法第38條第2 項前段及刑法第40條第3 項亦分
    別定有明文。　　
三、經查，被告羅安順施用第一、二級毒品海洛因、甲基安非他
    命之犯行，業經臺灣臺中地方檢察署檢察官於111年7月11日
    以110年度毒偵字第3981號、111年度毒偵緝字第341號因認
    被告本次施用毒品之犯行，係於前案觀察、勒戒執行完畢前
    所犯，自應為前案觀察、勒戒效力所及而為不起訴處分確定
    ，有該不起訴處分書1份附卷可稽。而本件扣案如附表編號1
    至3所示之物，經送請法務部調查局濫用藥物實驗室及衛生
    福利部草屯療養院鑑驗結果，確分別檢出第一級毒品海洛因
    、第二級毒品甲基安非他命成分，有法務部調查局濫用藥物
    實驗室111年1月26日鑑定書及衛生福利部草屯療養院110年1
    1月26日草療鑑字第1101100448號鑑驗書各1 紙在卷可憑（
    見110年度核交字第4021號卷第11、35頁），分別係毒品危
    害防制條例第2 條第2 項第1 款、第2 款所規定之第一、二
    級毒品無訛，依毒品危害防制條例之規定，該毒品不得製造
    、販賣、運輸，施用、持有，核屬違禁物，而上揭毒品之包
    裝袋因直接包覆該毒品，其上顯留有該毒品之殘渣，衡情自
    難與之析離，當應整體視之為毒品，亦應併予宣告沒收銷燬
    之，至鑑驗耗損之毒品既已滅失，自無庸為沒收銷燬之諭知
    ，併此敘明。另扣案如附表編號4所示之玻璃球1個，客觀上
    非不得作為其他使用，無論就其性質上或使用上，當非屬毒
    品危害防制條例第18條第1 項前段所規定專供施用毒品之器
    具，復未經鑑驗證明其上有殘留毒品成分，是本院尚無從依
    毒品危害防制條例第18條第1 項前段之規定，宣告沒收銷燬
    之，然該扣案物係被告所有，且係供被告施用第二級毒品所
    用之物，業據被告於警詢、偵查中供承明確（見110年度毒
    偵字第3981號卷第40、101頁），核屬刑法第38條第2 項前
    段所定得沒收之物，且被告本次施用毒品之犯行，為前案觀
    察、勒戒效力所及，經檢察官為不起訴處分，已如前述，亦
    堪認有刑法第40條第3 項所定法律上未能追訴其犯罪之情形
    ，爰依刑法第38條第2 項前段及第40條第3 項規定，宣告沒
    收。從而，本件聲請人聲請單獨宣告沒收於法並無不合，為
    有理由，應予准許。
四、依刑事訴訟法第455 條之36第2 項，毒品危害防制條例第18
    條第1 項前段，刑法第38條第2 項前段、第40條第2 項、第
    3項，裁定如主文。　　　　
中　　華　　民　　國　　111 　年　　8 　　月　　26　　日
                  刑事第十庭    法  官  陳玉聰
以上正本證明與原本無異。
如不服本裁定，應於送達後5 日內，向本院提出抗告狀。（應附
繕本）
                                書記官  曾靖文
中　　華　　民　　國　　111 　年　　8 　　月　　26　　日
附表：　
編號 扣案物品名稱 數量 備註 1 海洛因 1包 法務部調查局濫用藥物實驗室111年1月26日鑑定書： 送驗粉末檢品1包，經檢驗含第一級毒品海洛因成分，驗餘淨重1.77公克。 2 殘餘海洛因之殘渣袋 1個 衛生福利部草屯療養院110年11月26日草療鑑字第1101100448號鑑驗書： 檢驗含第一級毒品海洛因成分。 3 甲基安非他命 2包 衛生福利部草屯療養院110年11月26日草療鑑字第1101100448號鑑驗書： 送驗晶體2包（總毛重0.92公克），送驗單位指定鑑驗1包，經檢驗含第二級毒品甲基安非他命成分，驗餘淨重0.1859公克。 4 玻璃球 1個